臺灣板橋地方法院刑事判決　　　　　　 100年度交易字第12號
公　訴　人　臺灣板橋地方法院檢察署檢察官
被　　　告　吳連全
上列被告因過失傷害案件，經檢察官提起公訴（99年度調偵字第
1327號），本院判決如下：
    主  文
吳連全犯過失傷害罪，處有期徒刑參月，如易科罰金，以新臺幣
壹仟元折算壹日。
    事  實
一、吳連全於民國99年1 月29日10時16分許，駕駛其妻所有車牌
    號碼K6-1270 號廂式自用小客貨車，沿臺北縣三重市（現改
    制為新北市三重區○○○街往自強路5 段方向行駛，行經同
    路段35號前，欲超越車前右側由簡清土所騎乘之自行車之際
    ，本應注意車前狀況及兩車併行之間隔，並隨時採取必要之
    安全措施，而依當時狀況，亦無不能注意之情事，竟疏於注
    意，未留意車前狀況並保持安全之間隔，而於超越上開自行
    車時，致其所駕駛上開自用小客貨車之右側車身不慎擦撞該
    自行車之左手把，造成簡清土倒地受有下唇內側裂傷、下頷
    、雙手、左膝擦挫傷、左足挫傷及右手第三指脫臼之傷害，
    嗣員警據報後前往現場處理，而循線查知上情（吳連全另涉
    肇事逃逸犯嫌，另經檢察官為不起訴處分確定）。
二、案經簡清土訴由臺北縣（現改制為新北市）政府警察局三重
    分局移送臺灣板橋地方法院檢察署檢察官偵查起訴。
    理  由
一、有關證據能力之說明：
    按被告以外之人於審判外之言詞或書面陳述，除法律有規定
    者外，不得作為證據；又被告以外之人於審判外之陳述，雖
    不符合同法第159 條之1 至第159 條之4 之規定，但經當事
    人於審判程序同意作為證據，法院審酌該言詞陳述或書面陳
    述作成時之情況，認為適當者，亦得為證據。當事人、代理
    人或辯護人於法院調查證據時，知有第159 條第1 項不得為
    證據之情形，而未於言詞辯論終結前聲明異議者，視為有前
    項之同意，刑事訴訟法第159 條第1 項及第159 條之5 分別
    定有明文。本判決下列所引用之被告以外之人於審判外之陳
    述（包含書面陳述），雖屬傳聞證據，惟檢察官及被告於本
    院審理中皆表示同意作為證據方法而不予爭執，本院審酌上
    開證據資料製作時之情況，尚無違法不當及證明力明顯過低
    之瑕疵，亦認為以之作為證據應屬適當。揆諸前開說明，爰
    依刑事訴訟法第159 條之5 規定，認前揭證據資料均有證據
    能力，先予敘明。
二、本院得心證之理由：
(一)訊據被告吳連全坦承於前揭時、地，駕駛上開車輛與被害人
    即告訴人簡清土騎乘自行車發生擦撞，並造成告訴人受有上
    開傷害之事實；惟矢口否認有何過失犯行，並於本院審理中
    辯稱：本件是告訴人騎車碰到我的車子，我是聽到碰一聲才
    停車，當時我的車速約35公里，應該是行進時告訴人碰到我
    的，我看到告訴人的腳踏車時，他距離我約50公尺內，該處
    機車道滿寬的，是兩線道的，中間還有黃線，當時我的車子
    停下來時，我的車子輪胎還壓在黃線上，事後我們車子都有
    移動，我當時是沿著黃線旁邊行駛，所以應該是告訴人靠近
    我的車子，我看到告訴人前面有一輛回收的手推車，我懷疑
    告訴人應該是要閃避該手推車，所以偏出來內車道才碰到我
    的云云（本院卷第72、73、85、86頁）。經查：
１、上揭事實，業據證人即被害人簡清土於警詢、偵查及本院審
    理中證述甚詳，並有臺北縣（現改制為新北市）政府警察局
    三重分局交通分隊道路交通事故現場圖、道路交通事故調查
    報告表（一）、（二）、上開事故現場情形及兩車撞擊位置
    之照片8 張在卷可稽；又上開車輛擦撞後，造成被害人受有
    下唇內側裂傷、下頷、雙手、左膝擦挫傷、左足挫傷及右手
    第三指脫臼之傷害等情，復有被害人提出之宏仁醫院診斷證
    明書1 紙附卷可參。另本件經警採證結果，被告駕駛上揭自
    用小客貨車之車身右側中間下緣有刮痕情形（見偵卷第22頁
    上面照片），被告於本院審理中自承上開車身刮痕係遭告訴
    人之自行車左手把擦撞所致等語（本院卷第85頁背面）；是
    被告於上開時、地，確有駕駛上開車輛，與被害人所騎自行
    車擦撞，並造成被害人受有上開傷害之情事甚明。
２、被告雖辯稱本件係告訴人騎乘上開自行車欲閃避前方手推車
    ，突然偏向內車道而碰到被告上開自用小客貨車右側車身，
    是告訴人自己騎車擦撞被告之車輛云云。惟查：被告於本院
    審理中供稱本件駕駛上開車輛，直至超越告訴人的自行車前
    ，都有看見告訴人之自行車，且快要超過告訴人之自行車時
    ，被告車輛之時速約三、四十公里，另超越告訴人自行車之
    際，與告訴人之自行車距離差不多一點五公尺，至少有一公
    尺以上云云（本院卷第85頁背面）；被告既稱當時所駕車輛
    之車速，已達可超越該自行車之狀態，且超越自行車之際，
    至少一公尺之以上之距離，衡情以告訴人所騎自行車之車速
    、性能，告訴人如係突然閃避前車而有左偏情形，亦無接觸
    被告所駕車輛之理，是被告所辯尚不足採。
３、按汽車行駛時，駕駛人應注意車前狀況及兩車併行之間隔，
    並隨時採取必要之安全措施，道路交通安全規則第94條第3
    項定有明文。查本件被告駕駛上開車輛肇事時，當時氣候係
    晴天，為日間自然光線，行駛之柏油路面乾燥無缺陷，且道
    路無障礙物，視距良好等情，有上述道路交通事故調查報告
    表（一）在卷可稽；且被告於本院自承其駕車於50公尺內已
    看見告訴人之自行車（見前揭筆錄），依當時天候、路況及
    被告駕駛狀況，被告並無不能注意之情事，本件被告亟欲超
    越告訴人所騎自行車而疏未注意車前狀況及保持安全距離，
    因而與告訴人所騎乘之自行車左手把發生擦撞，被告之行為
    顯有過失，且被告之過失駕駛行為，與告訴人之上開傷害間
    ，亦有相當因果關係。
４、另證人孫月美雖於本院審理時證稱：我於車禍發生前在車上
    抱著孫子，聽到碰一聲，下車後才看到告訴人的自行車，被
    告開車時，我沒有注意到車前及車旁的狀況等語（本院卷第
    83、84頁）；然其證述顯未目擊本件二車如何發生擦撞之情
    形，是證人所言尚無從為被告有利之認定，附此敘明。
(二)綜上，被告上開所辯，並不足採。本件事證明確，被告過失
    傷害犯行，堪予認定，應依法論科。
三、論罪及科刑：
    核被告所為，係犯刑法第284 條第1 項前段之過失傷害罪。
    審酌被告疏未注意車前狀況及保持安全距離即貿然超車，造
    成告訴人受有上開傷害；復於偵查中及本院審理中，因未能
    與被害人達成和解，而飾詞否認犯行，犯後態度不佳，另考
    量被告自承教育為初中畢業、家庭經濟狀況小康，職業為泥
    水工等一切情狀，爰量處如主文所示之刑，並諭知易科罰金
    之折算標準，以示懲儆。
據上論斷，應依刑事訴訟法第299 條第1 項前段，刑法第284 條
第1 項前段、第41條第1 項前段，刑法施行法第1 條之1 ，判決
如主文。
本案經檢察官張瑞玲到庭執行職務。
中    華    民    國    100     年    5     月   30   日
                  交通法庭  法  官  蘇揚旭
上列正本證明與原本無異。
如不服本判決，應於判決送達後10日內敘明上訴理由，向本院提
出上訴狀 (應附繕本) ，上訴於臺灣高等法院。其未敘述上訴理
由者，應於上訴期間屆滿後20日內向本院補提理由書「切勿逕送
上級法院」。
                            書記官  李郁禎
中    華    民    國   100    年    6     月    2     日
附錄本案所犯法條全文：
刑法第284條
因過失傷害人者，處6 月以下有期徒刑、拘役或5 百元以下罰金
，致重傷者，處1 年以下有期徒刑、拘役或5 百元以下罰金。
從事業務之人，因業務上之過失傷害人者，處1 年以下有期徒刑
、拘役或1 千元以下罰金，致重傷者，處3 年以下有期徒刑、拘
役或2 千元以下罰金。